【裁判字號】    98,花易,4
【裁判日期】    980224
【裁判案由】    恐嚇
【裁判全文】
臺灣花蓮地方法院刑事判決               98年度花易字第4號
公  訴  人  臺灣花蓮地方法院檢察署檢察官
被      告  甲○○
                      號
選任辯護人  陳清華律師
上列被告因恐嚇案件，經檢察官聲請簡易判決處刑（97年度偵字
第4277號），本院認應依通常程序審理，判決如下：
    主  文
甲○○犯恐嚇危害安全罪，處拘役參拾日，如易科罰金，以新臺
幣壹仟元折算壹日。緩刑參年。
    事  實
一、甲○○於民國90年間至慈濟綜合醫院（下稱慈濟醫院）就診
    時與乙○○結識為朋友，此後互有聯絡，甲○○並曾匯款至
    乙○○帳戶，嗣甲○○向乙○○索討所匯款項，乙○○僅返
    還部分金額，其餘款項經甲○○多次催討，均未予置理，甲
    ○○竟基於恐嚇危害安全之同一犯意，於97年2月2日9 時22
    分、2月6日13時35分、同日13時37分，2月18日18時43 分，
    以公共電話撥打乙○○所使用0000000000號行動電話催討款
    項時，接續於電話中以「這個仇我一定要報…，要不要挑個
    吉時良日，看是看四呢？還是十四呢？還什麼和四有關係的
    ，跟死有關係的。…不要逼我，逼我的話，我去找黑道來…
    」、「我就會去找你報仇算帳了…我也會找兄弟黑道對付你
    ，等著瞧，等著瞧，我一定會去找你報仇算帳，我們等著瞧
    …。」、「…，我何止找黑道，我債主跟他講會來追殺你，
    你就等著瞧吧。」等加害生命、身體之語恐嚇乙○○，致乙
    ○○心生畏懼，而生危害於乙○○之生命、身體安全。
二、案經被害人乙○○訴由花蓮縣警察局花蓮分局報請臺灣花蓮
    地方法院檢察署檢察官偵查後聲請簡易判決處刑，本院改依
    通常程序審理。
    理  由
一、證據能力部分：
  (一)證人乙○○於警詢、偵查中之陳述：
    證人即告訴人乙○○於警詢、偵查中所為之陳述，為被告以
    外之人於審判外之陳述，依刑事訴訟法第159條第1項規定，
    原則上不具證據能力。惟證人乙○○於偵查中已基於證人地
    位為證述，並經合法具結，而警詢陳述與偵查中之證述相符
    ，具有特別可信之情況，其所證述之情節，亦為證明被告犯
    罪事實存否所必要，證人乙○○於警詢及檢察官偵查中所為
    之證述，應有證據能力。
  (二)告訴人所提出電話錄音光碟及譯文：
    1.按刑事訴訟法上「證據排除法則」，係指將具有證據價值
      ，或真實之證據因取得之程序之違法，而予以排除之法則
      。而私人之錄音、錄影之行為所取得之證據，應受刑法第
      315 條之1 與通訊保障及監察法之規範，私人違反此規範
      所取得之證據，固應予以排除。惟依通訊保障及監察法第
      29條第3 款之規定：「監察人為通訊之一方或已得通訊之
      一方事先同意，而非出於不法目的者，不罰」，通訊之一
      方非出於不法目的之錄音，所取得之證據，即無證據排除
      原則之適用（最高法院著有92年度台上字第2677號判決參
      照）。本件告訴人係通訊之一方，且錄取錄音之目的係為
      保護自己（保留為被告犯罪行為之證據），並非出於不法
      目的，依前揭說明，告訴人所提出之電話錄音光碟自有證
      據能力。被告辯稱電話錄音光碟係告訴人側錄，並不合法
      云云，委無可採。
    2.又上開電話錄音原係被告撥打告訴人行動電話通話時經告
      訴人以行動電話錄音後轉錄於光碟，電話中均為被告一人
      獨自言語，告訴人並未回應，其內容與錄音譯文內容相符
      等情，業據臺灣花蓮地方法院檢察署檢察事務官及本院依
      職權勘驗錄音光碟及告訴人提出之行動電話記憶卡錄音內
      容屬實，有勘驗筆錄在卷可稽（見臺灣花蓮地方法院97年
      度核交字第1040號卷第2、3頁、本院卷第11-12 頁、第18
      頁本院97年12月9 日勘驗筆錄）。又該電話錄音中之聲音
      係被告之聲音，於通話中，告訴人均未回應講話，為被告
      自承在卷，而依勘驗結果，錄音內容中被告所為言詞並無
      上文不接下文之情，被告抗辯錄音內容中被告講的重要言
      語及告訴人之對話均不見，上文不接下文云云，委無可採
      。況被告既已承認錄音內容之聲音及有關恐嚇之言詞係其
      所說，縱使告訴人所提出之電話錄音僅為各次通話之部分
      內容，亦不影響本案錄音光碟之證據能力，被告聲請將告
      訴人所提出之錄音光碟帶送請鑑定錄音內容是否經過剪接
      、編輯，核無必要，附此敘明。
    3.上開錄音光碟之錄音均經本院依職權勘驗，並製作勘驗筆
      錄附卷可參，而錄音譯文僅係將錄音結果轉譯成文字，且
      經勘驗結果譯文與錄音內容相符，均堪認屬真實，有證據
      能力。
二、認定犯罪事實之證據及理由：
  (一)訊據被告甲○○承認於先後於97年2月2日9時22分、2月6 日
    13時35分、同日13時37分，2月18日18時43 分打電話給告訴
    人乙○○，惟否認有恐嚇危害安全之犯行，辯稱：因受告訴
    人欺騙感情、金錢，才打電話向告訴人催討金錢，因告訴人
    置之不理，且告訴人先於電話中說要找黑道，才於電話中說
    也要找黑道，並無恐嚇之意云云。
  (二)經查：
    1.被告於上開時間撥打告訴人之行動電話，於電話中接續對
      告訴人稱：「這個仇我一定要報…，要不要挑個吉時良日
      ，看是看四呢？還是十四呢？還什麼和四有關係的，跟死
      有關係的。…不要逼我，逼我的話，我去找黑道來…」、
      「我就會去找你報仇算帳了…我也會找兄弟黑道對付你，
      等著瞧，等著瞧，我一定會去找你報仇算帳，我們等著瞧
      …。」、「…，我何止找黑道，我債主跟他講會來追殺你
      ，你就等著瞧吧。」等語之事實（詳見本院卷第11-12 頁
      勘驗筆錄內容），業據告訴人於警詢、偵查及本院調查時
      指訴明確，並有告訴人所提出之錄音光碟1 片在卷可按，
      該錄音光碟經臺灣花蓮地方法院檢察署檢察事務官及本院
      勘驗，製有錄音譯文之勘驗筆錄在卷（見臺灣花蓮地方法
      院97年度核交字第1040號卷第2、3頁、本院卷第11-12 頁
      ）；又告訴人於97年12月9 日於本院調查訊問時提出電話
      錄音之原記憶卡，經當庭播放、勘驗結果，錄音內容與上
      開錄音光碟譯文內容相符，且被告自承電話錄音之聲音為
      其聲音無訛，亦有勘驗筆錄可稽（見本院卷第18-19 頁）
      。
    2.告訴人於電話中聽聞被告所說之上開恐嚇之言詞後，心生
      恐懼，業經告訴人於警詢及本院調查時指訴在卷，又被告
      所述前開：「這個仇我一定要報…，要不要挑個吉時良日
     ，看是看四呢? 還是十四呢?還什麼和四有關係的，跟死有
      關係的。…不要逼我，逼我的話，我去找黑道來…」、「
      我就會去找你報仇算帳了…我也會找兄弟黑道對付你，等
      著瞧，等著瞧，我一定會去找你報仇算帳，我們等著瞧…
      。」、「…，我何止找黑道，我債主跟他講會來追殺你，
      你就等著瞧吧。」等語，在客觀上自係一般人見聞之均會
      認為足可對其構成安全上之威脅，以致被恐嚇之人之生活
      狀態將陷於危險不安之境，係屬恐嚇之言詞，至為顯明。
      被告所辯無恐嚇犯意，告訴人並未心生恐懼云云均無可採
      取。證人即告訴人乙○○於本院審理時雖證述：對被告所
      為上開言詞，當時雖稍微有一點點怕，剛聽到時可能會嚇
      到，但後來想被告應該不會找黑道，可能只是發洩情緒而
      已，對上開言詞只是不堪其擾、覺得很煩，但不會心生畏
      懼；剛聽到有幾秒鐘會感到不安，但之後就不會了等語（
      見本院98年2月3日審理筆錄），然查，本件告訴人與被告
      間就金錢之糾紛已由告訴人給付被告6 萬元，達成和解，
      雙方息事寧人，不再訴究，告訴人亦具狀表示撤回本件告
      訴等情，有告訴人撤回告訴狀及和解書在卷可參（本院卷
      第27-28 頁），且依告訴人稱對本案不想再追究，只希望
      被告不要再打電話給告訴人就好，是告訴人於本院證述所
      稱未感到心生畏懼等詞，乃係息事寧人迴護被告之詞，尚
      難為被告有利之認定。
    3.被告雖又辯稱因遭告訴人詐騙，為催討金錢打電話給告訴
      人，有正當理由云云。然查，被告曾匯錢給告訴人，固為
      告訴人所不否認，惟告訴人與被告間若果有金錢往來之民
      事糾紛，應循民事之正當法律程序主張權利，被告卻於電
      話中以威嚇言詞方式催討，顯非正當。再依告訴人稱自97
      年12月17日在台東地方法院檢察署開庭時（被告對告訴人
      所提詐欺告訴案件）即已將錢還給被告，然被告仍持續打
      了300 多通電話給告訴人，可見告訴人與被告雖已和解，
      仍無法制止被告之不當行為。
  (三)綜上所述，本案事證明確，被告犯行堪以認定，應依法論科
    。
三、論罪科刑：
    核被告所為係犯刑法第305 條之恐嚇危害安全罪。被告先後
    雖撥打數通電話向告訴人為恐嚇之言詞，然被告為催討金錢
    ，係基於同一恐嚇犯意下之接續行為，僅侵害一個法益，應
    僅論以一罪。爰審酌被告與告訴人間有金錢糾紛，因被告向
    告訴人催討均未獲置理，而於電話中口出不遜威嚇告訴人之
    動機、目的，被告之品行、犯罪所受之刺激、事後否認犯行
    之態度，及告訴人已與被告和解，表示不再追究等一切情狀
    ，量處如主文所示之刑，並諭知易科罰金之折算標準，以示
    懲儆。又被告未曾受有期徒刑以上刑之宣告，有卷附臺灣高
    等法院被告前案紀錄表可按，本院期其經此偵、審程序之教
    訓，能知所警惕，而無再犯之虞，並認前開對其宣告之刑，
    以暫不執行為適當，爰併諭知緩刑3 年，以啟自新。
四、據上論斷，應依刑事訴訟法第452條、第299條第1 項前段，
    刑法第305條、第41條第1項、第74條第1項第1款，刑法施行
    法第1條之1，判決如主文。
本案經檢察官羅美秀到庭執行職務。
中    華    民    國    98    年    2     月    24    日
                  刑事第四庭    法  官  蔡寶樺
以上正本證明與原本無異。
如不服本判決應於收受送達後10日內向本院提出上訴書狀，並應
敘述具體理由。其未敘述上訴理由者，應於上訴期間屆滿後20日
內向本院補提理由書（均須按他造當事人之人數附繕本）「切勿
逕送上級法院」。告訴人或被害人如對於本判決不服者，應具備
理由請求檢察官上訴，其上訴期間之計算係以檢察官收受判決正
本之日期為準。
中    華    民    國    98    年    2     月    24    日
                                書記官
附錄本判決論罪之法律條文：
中華民國刑法第305條
以加害生命、身體、自由、名譽、財產之事，恐嚇他人致生危害
於安全者，處2年以下有期徒刑、拘役或3百元以下罰金。


司法院資訊處製作；財團法人民間司法改革基金會備份。
